臺灣高等法院臺南分院刑事裁定
111年度毒抗字第333號
抗  告  人  
即  被  告  楊裕憲

上列抗告人因聲請觀察勒戒案件，不服臺灣雲林地方法院中華民
國111年3月30日裁定（111年度毒聲字第73號），提起抗告，本
院裁定如下：
    主  文
抗告駁回。
    理  由
一、本件被告楊裕憲於其經原審裁定觀察勒戒後，向臺灣雲林地
    方檢察署提出「刑事聲請再議狀」，經該署認被告之撤銷緩
    起訴處分確定，該署認被告書狀內容似對原審111年度毒聲
    字第73號觀察、勒戒裁定聲明不服，故狀轉原審法院，原審
    法院因而以被告係對原審上述裁定提起抗告，故檢卷送本院
    審理，本院因此據以審理，合先敘明。
二、抗告意旨略以：被告在緩起訴期間，多次因急事向黃姓助理
    員請假，均遭刁難，事後補相關證明，亦不獲採信，該員何
    以有如此大之權限，而且如要撤銷緩起訴，也不需讓被告走
    完戒癮治療之全部過程再撤銷，被告對撤銷緩起訴處分聲請
    再議遭駁回，心情難訴。被告為中低收入戶，家境清寒，姊
    姊重度殘障，母親體弱多病，本人亦領有重大傷病卡，女兒
    目前就學中，被告為家中唯一經濟支柱，法律不外乎人情，
    被告經此教訓後，徹底覺悟，希望以替代療法將毒癮戒除，
    請再給被告一次緩起訴機會云云。
三、經查，被告分別於⑴108年12月25日下午5時許，在雲林縣北
    港鎮華勝路旁，以將海洛因及甲基安非他命一起置於玻璃球
    內燒烤後，再吸食所產生煙霧之方式，同時施用海洛因及甲
    基安非他命1次；⑵於109年1月5日下午4、5時許，在同縣北
    港鎮麥當勞速食店之停車場內，以將甲基安非他命置於玻璃
    球內燒烤後，再吸食所產生煙霧之方式，施用甲基安非他命
    1次。⑶於109年2月9日下午5時52分許為警採尿前96小時內某
    時，在不詳地點，以將甲基安非他命置於玻璃球內燒烤後，
    再吸食所產生煙霧之方式，施用甲基安非他命1次等犯行，
    為被告自白不諱，並有雲林縣警察局北港分局委託檢驗尿液
    代號與真實姓名對照認證單、詮昕科技股份有限公司109年1
    月22日編號00000000號之濫用藥物尿液檢驗報告各1份(108
    年12月25日犯行)；臺灣雲林地方檢察署施用毒品犯尿液檢
    體監管紀錄表、採尿具結書、台灣檢驗科技股份有限公司濫
    用藥物實驗室（高雄）109年1月21日編號KH/2020/00000000
    號之濫用藥物檢驗報告各1份(109年1月5日犯行)；臺灣雲林
    地方檢察署檢察官109年警聲強字第4號強制採驗尿液許可書
    、雲林縣警察局北港分局委託檢驗尿液代號與真實姓名對照
    認證單、詮昕科技股份有限公司109年2月25日編號00000000
    號之濫用藥物尿液檢驗報告各1份(109年2月9日犯行)在卷可
    查。是被告確有前揭施用第一級毒品海洛因、第二級毒品甲
    基安非他命之犯行，洵堪認定。
四、按毒品危害防制條例就施用毒品「初犯」或「三年後再犯」
    （依109年1月15日修正公布，同年7月15日生效之毒品危害
    防制條例第20條第3項、第23條第2項規定，由「五年後再犯
    」縮短為「三年後再犯」）之處遇，本「除刑不除罪」原則
    ，以觀察、勒戒或強制戒治代替刑罰之矯治功能，施用毒品
    本身仍屬合致構成要件之違法且有責之犯罪行為。檢察官就
    上開施用毒品者，原則上應依該條例第20條第1項規定及第2
    3條第2項規定反面解釋，聲請法院裁定令入勒戒處所觀察、
    勒戒，例外於參酌刑法第57條所列事項及公共利益之維護，
    認以緩起訴為適當時，始得例外為命完成戒癮治療之緩起訴
    處分，該條例第24條第1項定有明文。
五、本院之判斷
　㈠按戒癮治療認定標準第2條第1、2項固規定「戒癮治療之實施
    對象，為施用第一級及第二級毒品者。被告有下列情事之一
    時，不適合為附命完成戒癮治療之緩起訴處分。但無礙其完
    成戒癮治療之期程者，不在此限：一、緩起訴處分前，因故
    意犯他罪，經檢察官提起公訴或判決有罪確定。二、緩起訴
    處分前，另案撤銷假釋，等待入監服刑。三、緩起訴處分前
    ，另案羈押或執行有期徒刑。」，然觀察、勒戒之規定，乃
    導入一療程觀念，針對受處分人將來之危險所為預防、矯治
    措施之保安處分，目的係在戒除行為人施用毒品身癮及心癮
    之措施，以達教化與治療之目的。被告究否適宜緩起訴，事
    屬檢察官之職權範圍，除檢察官審酌個案情形，依毒品危害
    防制條例第24條第1項為附完成戒癮治療之緩起訴處分，可
    排除適用外，凡經檢察官聲請，法院僅得依法裁定令入勒戒
    處所觀察、勒戒，以查其是否仍有施用毒品傾向，並據以斷
    定幫助被告徹底戒毒之方法，法院尚無自由斟酌以其他方式
    替代之權。
　㈡查被告前於96年11月26日因無繼續強制戒治之必要而執行完
    畢釋放後，3年後再犯本件毒品危害防制條例第10條第1、2
    項之罪，有臺灣高等法院被告前案紀錄表在卷可參，原審依
    前揭規定，依檢察官聲請裁定被告應送勒戒處所觀察、勒戒
    ，並無不當。況且，被告因前述施用第一級、第二級毒品犯
    行，前經檢察官予緩起訴附命戒癮治療，但因被告於緩起訴
    期間，有未遵期報到，又未請假，經告誡；接受尿液檢驗，
    被查獲夾帶尿包，且拒絕接受重新採尿，經告誡，並指定期
    日報到，卻未遵期報到等情事，經臺灣雲林地方檢察署檢察
    官撤銷緩起訴處分，被告提起再議後，經臺灣高等檢察署臺
    南檢察分署駁回其再議處分確定，檢察官因而於本案聲請觀
    察、勒戒等情，有臺灣雲林地方檢察署109年度毒偵字第150
    、228、285號緩起訴處分書、111年度撤緩字第10號撤銷緩
    起訴處分書及臺灣高等檢察署臺南檢察分署111年度上聲議
    字第424號處分書及109年度觀護命字第360號、109年度緩護
    療字第63號觀護卷宗在卷可查，可見檢察官並非未曾給予被
    告附命戒癮治療緩起訴處分之機會，係被告於緩起訴期間有
    前開多次違規行為，而經撤銷緩起訴處分，檢察官經裁量後
    ，方向法院聲請觀察、勒戒，其裁量並無何違法或不當之處
    。被告前述抗告意旨有關其爭執撤銷緩起訴處分適當與否之
    部分，非本院可得審酌；且其前述抗告意旨隱瞞其夾帶尿液
    、未遵期報到等對己不利事項，空以前詞指摘原裁定不當，
    其抗告並無理由；至於被告家庭、經濟狀況等項，核與判斷
    被告應否觀察、勒戒無涉，是以，本件被告抗告無理由，應
    予駁回。
六、據上論斷，應依刑事訴訟法第412條，裁定如主文。
中　　華　　民　　國　　111 　年　　4 　　月　　26　　日
　　　　　　　    刑事第五庭    審判長法　官  蔡廷宜
                                      法　官  翁世容  
                                      法　官  林坤志
以上正本證明與原本無異。
不得再抗告。
　　　　　　　　　　　　　　　　　　　書記官   凌昇裕
中　　華　　民　　國　　111 　年　　4 　　月　　26　　日